【裁判字號】    97,簡上,257
【裁判日期】    970815
【裁判案由】    違反保護令
【裁判全文】
臺灣桃園地方法院刑事判決             97年度簡上字第257號
上  訴  人
即  被  告  乙○○
上列上訴人即被告因違反保護令案件，不服本院刑事庭於民國97
年2 月12日所為之97年度桃簡字第148 號第一審簡易判決（聲請
簡易判決處刑案號：臺灣桃園地方法院檢察署96年度偵字第2541
1 號），提起上訴，本院管轄之第二審合議庭判決如下︰
    主  文
原判決撤銷。
乙○○違反保護令，累犯，處有期徒刑參月，如易科罰金，以新
臺幣壹仟元折算壹日。
    事  實
一、乙○○前因恐嚇取財案件，經臺灣板橋地方法院以90年度訴
    字第1723號判決判處有期徒刑10月確定，於民國91年11月17
    日執行完畢（構成累犯）。乙○○係甲○○○之子，2 人間
    具有家庭暴力防治法第3 條第3 款所定之家庭成員關係，乙
    ○○前於96年7 月3 日，在桃園縣龜山鄉○○○街5 號2樓
    住處，無故以腳踹、拿滅蚊液噴灑及持鐵棍毆打之方式對甲
    ○○○實施家庭暴力，又於96年8 月14日動手毆打甲○○○
    ，造成甲○○○手臂瘀傷及行走不便，故由本院於96年8 月
    17日依家庭暴力防治法第14條第1 項第1 、2 、3 、4 款之
    規定，以96年度家護字第845 號裁定核發民事通常保護令，
    命乙○○：(一)不得對甲○○○實施身體或精神上不法侵害之
    行為；(二)不得直接或間接對於甲○○○為騷擾之聯絡行為；
    (三)乙○○應於96年9 月20日前遷出甲○○○位於桃園縣龜山
    鄉○○○街5 號2 樓住所；(四)乙○○應至少遠離甲○○○上
    開住所100 公尺；(五)保護令之有效期間為1 年。詎乙○○於
    96年9 月上旬收受保護令後，竟基於違反民事通常保護令之
    犯意，於上開保護令有效期間內之96年9 月14日進入甲○○
    ○另居住之桃園縣龜山鄉○○○街21號3 樓住處（聲請書誤
    載為桃園縣龜山鄉○○○街5 號2 樓住處），並與甲○○○
    發生口角後，徒手毆打甲○○○，致甲○○○受有右前臂撕
    裂傷之傷害（傷害部分未據告訴及起訴），而為身體上之不
    法侵害行為，違反前述通常保護令之限制事項。
二、案經被害人甲○○○訴由桃園縣政府警察局龜山分局報請臺
    灣桃園地方法院檢察署檢察官偵查後，聲請以簡易判決處刑
    。
    理  由
一、訊據被告乙○○於偵查及本院第二審準備程序中固坦承曾於
    96年9 月14日進入其母親即告訴人甲○○○位於桃園縣龜山
    鄉○○○街21號3 樓住所，嗣與告訴人發生口角而動手推甲
    ○○○等情，惟矢口否認涉有違反保護令犯行，辯稱：是因
    為小孩子問題跑去找甲○○○，當時只有推一下甲○○○，
    保護令下來後，我已經離甲○○○很遠了，我之前已經有因
    違反保護令的行為被處罰，我認為是一隻牛剝兩層皮云云。
    經查：
  (一)被告與告訴人甲○○○為母子關係，告訴人前因遭受被告實
    施不法侵害行為，經本院以96年度家護第845 號核發民事通
    常保護令，命被告「不得對告訴人實施身體或精神上不法侵
    害之行為、不得直接或間接對於告訴人為騷擾之聯絡行為、
    被告應於96年9 月20日前遷出位於桃園縣龜山鄉○○○街5
    號2樓 住所、被告應至少遠離告訴人上開住所100 公尺、保
    護令之有效期間為1 年」，而被告已收受該民事通常保護令
    等情，業據被告於偵查中供述明確（偵卷第30頁），並有上
    開民事通常保護令影本附卷可參（偵卷第14、15頁）。
  (二)告訴人經被告毆打成傷之情形，業據告訴人於警詢、本院第
    二審審理中證述甚明（偵卷第10至12頁、本院卷二第36至40
    頁）。且被告違反保護令前往甲○○○桃園縣龜山鄉○○○
    街21號3 樓住處並毆打告訴人，致其受有右前臂撕裂傷之傷
    害一節，亦有聖保祿醫院出具之診斷證明書在卷足按（偵卷
    第13頁），被告雖以前詞置辯，然查：告訴人就傷害部分並
    未對被告提出告訴，顯見告訴人仍念母子之情，若被告確無
    上揭違反保護令情節，告訴人當無構詞誣指被告之必要，且
    苟被告如所稱其僅推一下告訴人，則告訴人為何會受有右前
    臂撕裂傷之傷害，足見被告所稱與事實不符，不足採信。被
    告既已收受上開民事保護令，明知不得對告訴人實施身體上
    不法侵害行為，卻罔顧上開民事保護令，又與告訴人發生口
    角，進而傷害告訴人，其有違反保護令之犯行甚明。至於被
    告所辯已曾受違反保護令之處罰，本件不應該處罰云云，然
    被告另於96年9 月21日因進入告訴人桃園縣龜山鄉○○○街
    5 號2 樓住所而有違反保護令之行為，經本院以96年度桃簡
    字第2720號判決判處拘役59日確定，與本件被告係於96年9
    月14日傷害告訴人而有違反保護令之行為不同，被告上開辯
    解亦難為本院所採。綜上所述，被告違反民事通常保護令之
    犯行明確，應依法論科。
二、查告訴人甲○○○為被告乙○○之母親，其2 人間有家庭暴
    力防治法第3 條第3 款所定之家庭成員關係，有被告之個人
    戶籍資料在卷足按。核被告乙○○所為，係違反法院依家暴
    法第14條第1 項所為禁止對被害人實施家庭暴力之裁定，犯
    同法第61條第1 款之違反保護令罪。又按家庭暴力防治法已
    於96年3 月28日修正公布，並自公布日施行，舊法第50條調
    整後列為新法第61條，新法第61條僅將條文中「違反法院依
    第十三條、第十五條所為下列之裁定」依照修法時條號之變
    動修正為「違反法院依第十四條第一項、第十六條第三項所
    為之下列裁定」及為細微文字更動，實質上並無變更，且本
    件犯罪時間係96年9 月14日，已係新法修正生效之後，故不
    生新舊法比較之問題，應逕適用裁判時即修正後之家庭暴力
    防治法之規定，被告所為係犯裁判時家庭暴力防治法第61條
    第1 款之違反保護令罪，聲請簡易判決處刑意旨誤認應依修
    正前家庭暴力防治法第50條第1 款規定，容有未洽。被告前
    因恐嚇取財案件，經臺灣板橋地方法院以90年度訴字第1723
    號判決判處有期徒刑10月確定，於91年11月17日執行完畢，
    有臺灣高等法院被告前案紀錄表、臺灣桃園地方法院檢察署
    刑案資料查註紀錄表在卷可參，其於有期徒刑執行完畢後5
    年內故意再犯本案有期徒刑以上之罪，為累犯，應依刑法第
    47條第1 項規定加重其刑。原審審酌被告被告本次違反保護
    令之犯罪動機、手段、情節與所生危害程度、被告與告訴人
    之關係為母子，其犯後態度及其素行情形等一切情狀，引用
    家庭暴力防治法第61條第1 款、刑法第11條前段、第41條第
    1 項前段，判處有期徒刑3 月，並諭知易科罰金之折算標準
    ，固非無見，然本案發生地點係告訴人桃園縣龜山鄉○○○
    街21號3 樓之住處（偵卷第11、30頁、本院簡上卷第39頁）
    ，本件民事通常保護令之內容係命被告至少遠離告訴人桃園
    縣龜山鄉○○○街5 號2 樓之住所100 公尺，並非告訴人上
    開幸福三街之住處，故被告並未違反家庭暴力防治法第61條
    第4 款之情形，原審判決認定被告有違反家庭暴力防治法第
    61條第4 款規定，且被告有刑法第47條第1 項累犯加重其刑
    之情形，原審漏引刑法第47條第1 項之法條，容有未洽，而
    被告以其並未違反保護令，認原審判決事實有誤而提起上訴
    ，查被告違反保護令之犯行明確，已如前所述，被告提起本
    件上訴並無理由，惟原審判決既有上開未洽之處，自應由本
    院第二審將原判決撤銷後自為判決。爰審酌告訴人與被告為
    母子關係，被告卻因細故動手傷害告訴人，使告訴人所受傷
    害之程度，兼衡被告平日素行、智識程度，於本院審理中否
    認犯行，未有悔意，亦未求得告訴人原諒等一切情狀，量處
    如主文所示之刑，並諭知易科罰金之折算標準。
三、被告即上訴人乙○○經合法傳喚未到庭，被告無正當理由不
    到庭，依刑事訴訟法第371 條之規定，不待其陳述，逕為一
    造辯論判決。
據上論斷，應依刑事訴訟法第455 條之1 第1 項、第3 項、第36
9 條第1 項前段、第364 條、第371 條、第299 條第1 項前段，
家庭暴力防治法第61條第1 款，刑法第11條前段、第47條第1 項
、第41條第1 項前段，判決如主文。
本案經檢察官徐文豪到庭執行職務。
中    華    民    國    97    年    8    月    15    日
                  臺灣桃園地方法院刑事第四庭
                      審判長法  官    黃斯偉
                            法  官    張淑華
                            法  官    蘇昭蓉
以上正本證明與原本無異。
不得上訴。
                            書記官    黃俊燁
中    華    民    國    97    年    8     月    15    日


司法院資訊處製作；財團法人民間司法改革基金會備份。
